臺灣高等法院臺南分院民事判決  九十一年度上易字第三五號   Ｋ
      上  訴  人  甲  ○  ○
      被  上訴人  乙  ○  ○
右當事人間請求返還不當得利等事件，上訴人對於中華民國九十年十二月六日臺灣嘉義
地方法院第一審判決（九十年度訴字第九八五號）提起上訴，本院判決如左：
      主      文
上訴駁回。
第二審訴訟費用由上訴人負擔。
      事      實
甲、上訴人方面：
  一、聲明：求為判決：
（一）原判決廢棄。
（二）被上訴人應給付上訴人新台幣（下同）三十萬元。
  二、陳述：除與原判決記載相同者，茲引用外，補稱：
（一）兩造間就被上訴人所有而坐落嘉義市○○段第五一四、五一五、五一六之一等
      地號、地目建、面積合計二百八十一平方公尺，及其上整編後門牌號碼為嘉義
      市○○里○○街十六巷四號之二層樓房屋（以下簡稱系爭房地），訂有買賣契
      約；然被上訴人實際出賣予上訴人系爭土地之所有權，僅其中約六十坪之權利
      無瑕疵，而為得完整使用之土地；另外二十四坪之土地，則係供他人行走多年
      的既成道路；是以被上訴人所出賣之系爭土地既僅約六十坪，足見被上訴人故
      意隱暪此事實，而未盡誠實告知之義務。再徵諸被上訴人所提示所有權狀上固
      載有八十四坪多之土地全部為建地，然被上訴人既未告知上訴人全部八十四坪
      之土地中，有二十四坪之土地係供他人行走之既成道路，顯然有對上訴人施行
      詐術之侵權行為至明。況依一般買賣締約之合意，上訴人給付定金三十萬元所
      購買者當係實地實物之八十四坪全部。矧被上訴人並未能實現如土地所有權狀
      所明載之八十四坪所有權利予上訴人，足見被上訴人無法履行契約，至為灼然
      。因此被上訴人應返還其所收受之定金三十萬元，自無疑義。再觀之由上訴人
      所提供之相片編號甲，被上訴人已另再出售該系爭房地，益見其與上訴人間所
      訂立之買賣契約業經解除無訛。
（二）又出賣人應負瑕疵擔保之責任，而觀諸民間一般訂立買賣契約之內容，亦均有
      此明文之規定；亦即「出賣人擔保出賣標的物之所有權完整無瑕疵，無糾紛並
      無租賃關係，亦無他項權利設定負擔，如有任何糾紛致承買人受有損害時出賣
      人願負賠償之責」。另參以民法第二百四十八條、第二百四十九條亦規定：「
      契約因可歸責於受定金當事人之事由致不能履行時，該當事人應加倍返還其所
      收受之定金」，是被上訴人應負擔其對上訴人施以詐術之責，自無待言。
（三）另民法第一百八十四條規定：「因故意或過失，不法侵害他人之權利者，負損
      害賠償責任。故意以背於善良風俗之方法，加損害於他人者亦同。違反保護他
      人之法律，致生損害於他人者，負賠償責任。但能證明其行為無過失者，不在
      此限」，由上訴人歷次所提出之資料及證物，已足證明被上訴人係本於故意以
      背於善良風俗之方法，加損害於上訴人，不法侵害上訴人之權利。因被上訴人
      未善盡詳實告知之義務，因而違反保護他人之法律，致生損害於上訴人。爰本
      於民法第一百八十四條第一項後段、第二項之侵權行為損害賠償請求權基礎，
      請求被上訴人應返還上訴人所給付三十萬元定金之損害。
（四）本件被上訴人確有隱瞞系爭土地之面積，且未詳實告知上訴人，而僅以政府所
      核發之土地所有權狀出示上訴人，使上訴人誤認可使用地坪有八十四坪；然事
      實上所有權能完整使用之部分僅是圍牆內之六十坪土地，顯見被上訴人確未盡
      詳實告知之義務，致上訴人權益因而受損害。又依公平交易法，買賣應本誠實
      告知之原則；因此被上訴人以上訴人岳母家與系爭土地均為同一社區○○○○
      道路設施，而謂上訴人對上開使用地坪數應知之甚稔乙節，顯係被上訴人為混
      淆其未盡詳實告知義務之辯詞，委無可採；且此亦適可證明被上訴人確未善盡
      告知義務至明。另依民法第三百四十九條規定，就標的物權利瑕疵之擔保，「
      出賣人應擔保第三人就買賣之標的物，對於買受人不得主張任何權利」；顯然
      被上訴人辯稱：其所有權狀八十四坪土地全部完整，既未分割也未被徵收云云
      ，係自承欺瞞上訴人之陳述，自不足採。
（五）至被上訴人固辯稱：其八十四坪土地全部是建地，且權利範圍為全部云云；然
      事實上，苟上訴人欲行使其「全部」之權利範圍時，例如要將建物往前移到圍
      牆外山溝旁，且仍是在自己的八十四坪土地上時，勢必將造成鄰居無法出入等
      地役權的問題；足見上訴人之權利並非全部，亦非完整。該系爭標的物可完整
      無瑕疵使用的部分僅圍牆內的六十坪，非可自由挪移，應非關於容積建蔽率之
      問題。故被上訴人辯稱：政府既未予徵收，上訴人自能得使用云云，顯非實情
      。
  三、證據：除援用於原審所提之證據外，補提買賣契約書影本一份、相片十幀（附
      說明）、嘉義市地政事務所建物複丈成果圖影本一紙、地籍圖謄本二紙、其他
      房地之建地平面圖、建物測量成果圖影本各二紙及土地登記謄本一份為證。
乙、被上訴人方面：
  一、聲明：求為判決：如主文所示。
  二、陳述：除與原判決記載相同者，茲引用外，補稱：
（一）上訴人之岳母所居住之房屋與被上訴人之房屋係在同一社區內，亦即與被上訴
      人同樣也屬設有既成道路之土地；上訴人與其岳母首次前來看屋時，被上訴人
      當場即曾指明建物與土地之全部面積為八十四坪，故上訴人對所欲購買之土地
      坪數及所供做為房屋及建地等情，豈有不知之理？況上訴人為熟知事理之人，
      亦曾多次至現場觀看，對於建物及土地面積理應知之甚稔；且上訴人購買房屋
      及建地，亦係經二個月時間之考慮，並非一時衝動下而給付被上訴人三十萬元
      之定金；顯見被上訴人並未對上訴人施行詐術，亦未以背於善良風俗之方法侵
      害上訴人之三十萬元之定金。
（二）又系爭房地依由地政機關所核發之房屋及土地所有權狀，其「地目」均為「建
      」，權利範圍則為「全部」，另政府亦未對之為徵收或公告，故地籍圖完整無
      瑕疵；顯見被上訴人所出賣之土地並未有何權利不完整之處，自屬灼然。況上
      訴人給付被上訴人之三十萬元，依其性質係屬買賣不動產之定金，被上訴人取
      得上開定金之所有權，並非無法律上之原因，亦非係以背於善良風俗之方法造
      成上訴人之損害。故上訴人主張依侵權行為損害賠償請求權之法律關係，請求
      被上訴人返還定金三十萬元，顯然無理由。
  三、證據：援用於原審所提之證據。
丙、本院依職權傳訊證人吳佳芬。
      理      由
一、按訴之變更、追加，非經他造同意，不得為之。但第二百五十五條第一項第二款
    至第六款情形，不在此限；又訴之變更、追加他訴，於請求之基礎事實同一、擴
    張或減縮應受判決事項之聲明行為無礙；另被告於訴之變更或追加無異議，而為
    本案之言詞辯論者，視為同意變更或追加；民事訴訟法第四百四十六條第一項、
    第二百五十五條第一項第二、三款及第二項分別定有明文參照。至於第二審審理
    程序時，上訴人（即原告）為訴之變更後，被上訴人（即被告）於訴之變更無異
    議時，應如何處理，民事訴訟法第四百四十六條固未明文規定，然同法第四百六
    十三條既規定第一審程序之通常訴訟程序於第二審程序準用之，自得予以適用。
    本件上訴人於原審起訴係請求被上訴人應返還三十萬元（後又擴張為六十萬元）
    及賠償精神慰撫金一百元；嗣其不服原審判決上訴本院後，僅請求被上訴人返還
    定金六十萬元，後於本院行辯論程序時，就請求返還定金六十萬元部分減縮更正
    為三十萬元；此係屬民事訴訟法第二百五十五條第一項第三款所謂減縮應受判決
    事項之聲明，且被上訴人亦無異議，而為本案之言詞辯論，依前揭之說明，自屬
    無礙（最高法院六十六年度台上字第八三二號判例參照）。次按所謂訴訟標的之
    追加，係指原告請求法院裁判之私法上具體特定之權利義務關係與原請求者不同
    ，而以新的訴之要素，加入原有之訴之要素時始屬之，若未變更該請求之權利義
    務關係，而只是據以請求所主張之理由有所追加或變更，即不變更訴訟標的，而
    補充事實上或法律上之陳述者，則屬攻擊防禦方法之問題，原則上當事人於言詞
    辯論終結前，本得隨時提出。本件上訴人於原審起訴時係主張其於九十年五、六
    月間，與被上訴人就其所有之系爭房地達成購買之合意，並先給付被上訴人三十
    萬元之定金；嗣後發現該系爭土地之坪數與實際不符，而依不當得利之法律關係
    ，請求返還定金六十萬元及精神慰撫金一百元；於本院審理時，上訴人又主張依
    據侵權行為損害賠償請求權之法律關係，請求被上訴人應賠償其支付三十萬元定
    金之損害；究其訴訟標的即請求法院判決之事項厥為請求被上訴人應返還其所交
    付之定金三十萬元；亦即其請求法院判決之基礎事實仍相同，且不甚礙被上訴人
    等之防禦及訴訟之終結；況被上訴人亦無異議，而為本案之言詞辯論（本院卷第
    八十二頁），則揆諸前揭說明，自亦屬無礙，均合先敘明。
二、本件上訴人起訴主張：兩造於九十年五、六間就被上訴人所有之系爭房地成立買
    賣契約，當時依被上訴人之告知，系爭房屋建地達八十四坪，為二層樓，每層二
    十六至二十七坪左右；嗣雙方即約定買賣價金為一千三百三十萬元，並由上訴人
    給付被上訴人三十萬元之定金；至其他之細節則待書具買賣契約時，再會同處理
    。詎上訴人依至代書處訂約之日，夥同友人查看系爭房地後，發現系爭土地面積
    並無被上訴人所說之八十四坪，依步測約僅六十坪；亦即被上訴人實際出賣予上
    訴人之土地所有權僅約六十坪無瑕疵，而為得完整使用之土地；另二十四坪之土
    地則係供他人行走多年之既成道路；足見上訴人於出售訂約之際，有故意隱暪此
    事實而未盡誠實告知之義務，因而違反保護他人之法律；且被上訴人既未告知上
    訴人系爭土地中，有二十四坪土地係他人行走之既成道路，顯然有對上訴人施行
    詐術之侵權行為，亦為故意以背於善良風俗之方法，加損害於上訴人。況依一般
    買賣締約之合意，上訴人給付定金三十萬元乃係為購買實地之八十四坪，惟被上
    訴人卻未能將八十四坪權利全部移轉予上訴人，顯見其已無法履行契約；並致生
    損害於上訴人。爰本於侵權行為作用之損害賠償請求權法律關係，求為判命被上
    訴人應給付上訴人三十萬元之判決等語（原審判決上訴人之訴及假執行之聲請均
    駁回，嗣上訴人僅就其主張財產上損害中之三十萬元提起上訴，至就其敗訴之非
    財產損害即請求賠償精神慰撫金一百元部分，則未據提起上訴而確定）。
三、被上訴人則以：上訴人岳母現居住之房屋與被上訴人所有之系爭房屋在同一社區
    內，同樣也屬設有既成道路之土地；上訴人與其岳母首次看屋時，被上訴人當場
    即曾指明建物與土地之全部面積為八十四坪，因之上訴人對所欲購買土地坪數及
    所供做房屋之建地，豈有不知之理？又上訴人為熟知事理之人，亦曾多次至現場
    觀看，對於建物面積理應知之甚稔，況上訴人購買系爭房地時，係經過二個月時
    間之考慮，非一時衝動而決定被上訴人三十萬元之定金，顯見被上訴人並未對上
    訴人施行詐術，亦未以背於善良風俗之方法侵害上訴人之三十萬元。另系爭土地
    依地政機關所核發之土地所有權狀，其地目確均為建地，權利範圍則為全部；且
    無經政府徵收之情形，地籍圖完整無瑕疵，可見被上訴人所出賣之土地並未有何
    權利不完整之處。再徵之上訴人給付之三十萬元，依其性質係屬買賣不動產之定
    金，被上訴人取得前揭訂金之所有權，並非無法律上之原因；同時被告曾於九十
    年十月十五日以郵局存證信函通知上訴人限期前來書立買賣契約，惟其屆期仍拒
    不履約，被上訴人復於曾年十一月五日再以郵局存證信函通知上訴人解除契約，
    並沒收定金。故上訴人主張依侵權行為之法律關係，請求被上訴人返還訂金三十
    萬元，顯然無理由等語，資為抗辯。
四、按因故意或過失，不法侵害他人之權利者，負損害賠償責任；故意以背於善良風
    俗之方法，加損害於他人者亦同；又違反保護他人之法律，致生損害於他人者，
    負損害賠償責任；民法第一百八十四條第一項及第二項前段固分別定有明文。惟
    按關於侵權行為損害賠償之請求權，以受有實際損害為成立要件，若絕無損害亦
    即無賠償之可言（最高法院十九年上字第三六三號判例參照）；亦即侵權行為損
    害賠償請求權以損害之發生為要件，因侵權行為責任，以填補損害為目的，倘無
    損害，則行為雖屬違法，亦無從主張侵權行為損害賠償請求權；另關於侵權行為
    得依民法第一百八十四條第一項前段請求者，以侵害既存法律體系所明認之權利
    為限，至於同條項後段之規定，所保護之標的為權利以外之利益，且以故意背於
    善良風俗之方法為必要，即僅具有補充之性質，旨在使侵權行為法之體系臻於完
    備；如所侵害之客體並非應受法律保護之權利，亦非權利以外之利益，即無民法
    第一百八十四條第一項後段之適用。次按損害賠償之債，以有損害之發生及有責
    任原因之事實，並二者之間，有相當因果關係為成立要件。故所主張損害賠償之
    債，如不合於此項成立要件者，即難謂有損害賠償請求權存在（最高法院四十八
    年台上字第四八一號判例參照）。末按當事人主張有利於己之事實者，就其是事
    實有舉證之責任；民事訴訴法第二百七十七條亦定有明文。又主張常態事實者，
    就其事實無庸舉證，主張變態事實者，應就變態事實負舉證義務，此為舉證責任
    分擔原則；另民事訴訟如係原告（即上訴人）主張權利者，應先由原告負舉證之
    責，若原告先不能舉證，以證實自己主張之事實為真實，自應駁回原告之請求。
    再者，原告（即上訴人）對於自己主張之事實已盡證明之責後，被告（即被上訴
    人）對其主張，如抗辯其不實，並提出新事實而無為反對之主張者，則原告對其
    反對之主張，亦應負證明之責；而原告於抗辯事實若無確實證明方法或僅以空言
    爭執者，當然認定其抗辯事實之非真正，而應為原告不利益之裁判（最高法院十
    七年度上字第九一七號、十八年上字第二八五五號、六十九年台上字第三五四六
    號判例及同院七十四年度台上字第二一四三號、八十七年台上字第二九四號判決
    參照）。
五、查上訴人主張系爭房地為被上訴人所有，其中系爭土地為坐落嘉義市○○段第五
    一四、五一五及五一六之一等地號，地目均為建，權利範圍為全部，面積總計為
    二百八十一平方公尺，約為八十五坪；至系爭房屋即系爭土地上之建築改良物，
    建號為二○一號，為二層樓房，地面層面積為八十八點一二平方公尺，第二層面
    積為九十一點九平方公尺，門牌號號碼於八十四年七月十九日整編後為喜義市○
    ○里○○街十六巷四號；另兩造確於九十年五、六間就被上訴人所有之系爭房地
    成立買賣契約，雙方約定買賣價金為一千三百三十萬元，並由上訴人於九十年七
    月一日給付被上訴人三十萬元定金之事實，已據上訴人於原審及本院審理時陳述
    在卷，並有被上訴人所提出之系爭土地所有權狀三紙、系爭建築改良物所有權狀
    一紙及收據一張（以上均為影本）在卷可參（原審卷第二十至二十二頁、三十三
    至三十四頁）；核與證人即上訴人之配偶吳佳芬於本院準備程序時之證述內容相
    符（本院卷第三十四至三十五頁），復為被上訴人所不爭執，自屬真實。
六、惟上訴人另主張被上訴人出示之土地所有權狀固載明系爭土地全部為建地，然被
    上訴人並未告知系爭土地中，有二十四坪土地係供他人行走之既成道路，顯然對
    上訴人有施行詐術之侵權行為。況依一般買賣締約之合意，上訴人給付定金三十
    萬元乃係為購買實地之八十四坪，惟被上訴人卻未能將八十四坪權利全部移轉予
    上訴人，顯見其已無法履行契約；是以被上訴人係本於故意以背於善良風俗之方
    法，不法侵害上訴人之權利；且被上訴人未善盡詳實告知之義務，亦違反保護他
    人之法律等語，固亦據上訴人於原審及本院審理時陳述在卷，並有其所提出之系
    爭土地之土地登記謄本三份、嘉義市地政事務所建物複丈（勘測）結果圖影本一
    份、地籍圖謄本一份及相片十張為證（本院卷第四十八至五十九之一頁）。惟此
    則為被上訴人所堅決否認，並為揭情詞之抗辯；且查：
（一）本件上訴人主張其向被上訴人所購之系爭土地，依土地所有權狀所載，其地目
      固全部為建地，且分別標示面積為八十六平方公尺、十六平方公尺及一七九平
      方公尺，總計為二百八十一平方公尺；另於系爭土地所有權狀上，亦未記載有
      何提撥部分土地供做私設巷道之情形；再者，兩造於九十年五、六間就被上訴
      人所有之系爭房地成立買賣契約時及雙方協議之期間，被上訴人並未告知上訴
      人系爭土地有約二十四坪土地係供他人行走之既成道路之事實，已據上訴人於
      原審及本院審理時陳述在卷，並有其所提出之前揭系爭土地土地登記謄本三份
      及嘉義市地政事務所建物複丈（勘測）結果圖影本一份在卷可憑；而證人即上
      訴人之配偶吳佳芬於本院準備程序時亦證稱：「那天我和我母親有去看房子，
      被上訴人說房子坪數是八十四坪，說房價要賣一千八百八十萬元，我殺價說是
      否便宜賣一千一百萬元，被上訴人說差太多，沒有談成。被上訴人住在台中，
      每次回到嘉義都會打電話給我，我就會去找她聊天，因為我們二個人非常投緣
      ，被上訴人後來答應要以一千三百萬元賣給我們」、「沒有說到（指當時有無
      說到路地佔用問題）」，「‧‧從我們看屋到成交，被上訴人都沒有說到路地
      佔用」、「提出土地登記簿謄本給我看過而已（指被上訴人有無提出何文件）
      」等語無訛在卷（本院卷第三十四至三十五頁）；自屬真實。再參諸被上訴人
      自原審迄本院審理時，均未確切陳述其有告知上訴人系爭土地中有約二十四坪
      面積係供他人行走之既成道路乙情以觀；顯然被上訴人自上訴人前往察看系爭
      房地以迄買賣契約成立、交付訂金三十萬元之期間，就系爭房地之實際所占坪
      數範圍之多寡，建物以外其他土地是否有供他人使用之既成道路等情，確有未
      告知上訴人之情形，應堪認定。
（二）依前所述，本件被上訴人固有未將系爭土地中有約二十四坪面積，係供他人行
      走之既成道路乙節告知上訴人；且按一般不動產買賣，契約當事人就買賣標的
      即土地面積為多少及能否單獨專有使用、收益該土地或房屋，自為買受人是否
      願意成立買賣契約之要素之一。惟按民法第一百八十四條第一項前段規定，以
      權利之侵害為侵權行為要件之一，故有謂非侵害既存法律體系所明認之權利，
      不構成侵權行為。惟同法條後段既已規定，故意以背於善良風俗之方法加害於
      他人者，亦同。則侵權行為係指違法以及不當加損害於他人之行為而言；至於
      侵害係何權利，要非所問。而所謂違法以及不當，不僅限於侵害法律明定之權
      利，即違反保護個人法益之法規，或廣泛悖反規律社會生活之根本原理的公序
      良俗者，亦同（最高法院五十五年度台上字第二○五三號判例參照）；換言之
      ，民法第一百八十四條第一項前段規定在於保護權利，即指私權而言，包括人
      格權、身分權、物權及智慧財產權等；至於債權有無侵權行為之適用，若為債
      務不履行，因民法已對之加以規範並賦予功能，自不適用之（最高法院四十三
      年度台上字第七五二號判例參照）；若為他人之債權，則基於民法第一百八十
      四條第一項後段之規範基礎，已足以發揮保護債權的效能，故應認亦不適用之
      。查本件上訴人之所以給付三十萬元定金予被上訴人，係因兩造間就系爭房地
      已合意訂立買賣契約，並約定價金為一千三百三十萬元，僅尚未書具買賣契約
      書而已；另上訴人係自買賣契約成立後，經約二個月之期間即九十年七月一日
      始交付定金予被上訴人，亦如前述，並有前揭收據影本一張在卷可參；顯然上
      訴人係經一段期間慎思考慮始做如斯決定，應堪疑義。另被上訴人確有以上訴
      人未依約書立買賣契約書，而於九十年十月十五日以嘉義中山路郵局第六二四
      號存證信函催告上訴人訂定買賣契約書，惟上訴人均置之不理，有上訴人所提
      之存證信函影本一份在卷可憑（原審卷第十至十一頁），且為上訴人所不爭執
      ；則若確有如上訴人所稱因被上訴人未告知其系爭土地中有部分面積係供他人
      通行之既成道路，致陷於錯誤之情況，衡諸常情，上訴人理當於接獲被上訴人
      之前揭存證信函向其提出質疑要求解除契約，以保全其權益方是，惟上訴人竟
      未為之，已有可議；此外，再參諸關於侵權行為賠償損害之請求權，以受有實
      際損害為成立要件，若絕無損害亦即無賠償之可言（最高法院十九年度上字第
      三六三號判例參照）；且上訴人又無法提出其他確切之證據足證明其有受被上
      訴人詐欺之情事，或供本院調查以實其說；自尚難徒憑前揭系爭土地中有約二
      十四坪面積係供他人通行既成道路之事實，即遽採為有利於其之認定。
（三）另本件上訴人之所以給付訂金三十萬元予被上訴人，依前所述，既係本於兩造
      間所合意之系爭買賣契約；則在上訴人未依法解除該買賣契約前，依民法第一
      百七十九條有關不當得利之規定，尚難認被上訴人取得系爭三十萬元訂金係無
      法律上之原因，應無疑義。另被上訴人收受訂金三十萬元，既係本於買賣契約
      之原因關係，本為其依法得行使之權利，自非侵權行為法所謂之「不法侵害」
      。再者，民法第一百八十四條第一項後段故意以背於善良風俗之方法之侵權行
      為，是侵權行為法上之一個概括條款，為一相當不確定及高度抽象之概念；惟
      其所侵害者並非權利，而係純粹財產上損害，即在保護純粹財產上之利益。是
      以民法第一百八十四條第一項後段以故意背於善良風俗為要件，目的不是在於
      懲罰，而是鑑於加害人明知而為之，責任範圍可得預見，自不應免於賠償責任
      者。因之上訴人若主張被上訴人有民法第一百八十四條第一項後段故意以背於
      善良風俗之方法之侵權行為，則揆諸前揭說明，自以所受之損害屬「權利以外
      」之其他利益即係純粹財產上損害為限，始該當其請求權規範基礎。然上訴人
      就被上訴人收受三十萬元訂金乙節，並無法證明究係違反何種保護他人之法律
      ，且究定金之性質，亦非屬上訴人純粹財產上損害或純粹財產上之利益；從而
      上訴人民法第一百八十四條第一項後段請求被上訴人返還其三十元，尚有誤會
      ，且於法未合。
（四）再者，損害賠償之債，以有損害之發生及有責任原因之事實，並二者之間，有
      相當因果關係為成立要件。故原告所主張損害賠償之債，如不合於此項成立要
      件者，即難謂有損害賠償請求權存在（最高法院四十八年度台上字第四八一號
      判例參照）。易言之，所謂相當因果關係，係指衡諸一般社會通念，苟有此責
      任原因之事實，即會有彼損害結果之發生者而言。查本件上訴人給付被上訴人
      之三十萬元定金之原因關係，係本於兩造間合意訂立之買賣契約，並非本於被
      上訴人消極不盡告知義務始然，已如前述；亦即本件上訴人之所以給付三十萬
      元定金予被上訴人，係本於兩造間債之關係所應履行之義務；況依一般社會通
      念，並非被上訴人一有未盡告知義務之原因事實，即當然產生上訴人給付訂金
      三十萬元予被上訴人結果之發生。要之被上訴人未盡締結契約之重要告知義務
      乙節，當屬買賣契約債之關係中之不完全給付之範疇，應由上訴人另依債務不
      履行之法律關係予以求償（；然究尚難以被上訴人未盡上開告知義務之消極不
      作為，即謂與上訴人本於買賣契約所為給付三十萬元定金間具有侵權行為法上
      之相當因果關係。此外，上訴人又無法提出其他確切之證據足證明其給付定金
      三十萬元與被上訴人之未盡詳實告知義務間有何其他相當因果關係，或致上訴
      人之利益遭受損害之情形；因此上訴人本民法第一百八十四條第一項後段及第
      二項之規定，請求上訴任賠償其損害，自屬無據。
七、綜上所述，本件上訴人主張兩造於九十年五、六間就被上訴人所有之系爭房地成
    立買賣契約，當時依被上訴人之告知，系爭房屋建地達八十四坪，每層二十六至
    二十七坪左右；嗣雙方即約定買賣價金為一千三百三十萬元，並由上訴人給付被
    上訴人三十萬元之定金。詎上訴人依至代書處訂約之日，夥同友人查看系爭房地
    後，發現系爭土地面積並無被上訴人所說之八十四坪，依步測約僅六十坪；亦即
    被上訴人實際出賣予上訴人之土地所有權僅約六十坪土地為得完整使用；另二十
    四坪之土地則係供他人行走多年之既成道路；足見上訴人於出售訂約之際，有故
    意隱暪此事實而未盡誠實告知之義務，因而違反保護他人之法律；且被上訴人既
    未告知上訴人系爭土地中，有二十四坪土地係他人行走之既成道路，顯然有對上
    訴人施行詐術之侵權行為，亦為故意以背於善良風俗之方法，加損害於上訴人。
    況依一般買賣締約之合意，上訴人給付定金三十萬元乃係為購買實地之八十四坪
    ，惟被上訴人卻未能將八十四坪權利全部移轉予上訴人，顯見其已無法履行契約
    ；並致生損害於上訴人。爰本於侵權行為作用之損害賠償請求權法律關係，請求
    判決被上訴人應給付上訴人三十萬元，為無理由，應予駁回。原審為上訴人敗訴
    之判決，於法並無不合。上訴人上訴意旨指摘原判決不當，求予廢棄改判准如上
    訴聲明之請求，為無理由，應予駁回。
八、本件判決事證已臻明確，兩造其餘攻擊防禦及舉證，核與判決結果無影響，爰不
    另一一論述，附此敘明。
九、據上論結，本件上訴為無理由，依民事訴訟法第四百四十九條第一項、第七十八
    條，判決如主文。
中      華      民      國    九十一    年      五      月      十四    日
                                    臺灣高等法院臺南分院民事第一庭
~B1審判長法官  王    惠    一
~B2      法官  蘇    清    恭
~B3      法官  張    世    展
右為正本係照原本作成。
不得上訴。
中      華      民      國    九十一    年      五      月      十五    日
                                        法院書記官  廖    英    琇
